【裁判字號】    97,聲,530
【裁判日期】    970313
【裁判案由】    聲請定其應執行刑
【裁判全文】
臺灣臺北地方法院刑事裁定               97年度聲字第530號
聲  請  人  臺灣臺北地方法院檢察署檢察官
受  刑  人  甲○○
即  被  告
                      號
上列聲請人因受刑人數罪併罰有二裁判以上，聲請定其應執行之
刑，本院裁定如下：
    主  文
甲○○所犯如附表所示之罪，所處如附表所示之刑，應執行有期
徒刑柒月，如易科罰金以銀元佰元即新臺幣玖佰元折算壹日。
    理  由
一、本件聲請意旨略以：受刑人即被告甲○○因如附表所示等案
    件，先後經判決確定如附表所示，聲請本院定其應執行刑等
    語。
二、按數罪併罰，有二裁判以上者，依刑法第51條之規定，定其
    應執行之刑，刑法第53條定有明文。又民國94年2月2日修正
    公布，自95年7月1日起施行之刑法第2條第1項規定：「行為
    後法律有變更者，適用行為時之法律。但行為後之法律有利
    於行為人者，適用最有利於行為人之法律」。依刑法第51
    條定應執行刑時，「裁判確定前犯數罪，其中一罪在新法施
    行前者，亦同（即亦應為新舊法比較）。」最高法院95年5
    月23日第8次刑事庭會議決議可資參照。查受刑人於裁判確
    定前犯數罪，均係於95年7月1日之前犯之，而：
    (一)修正前刑法第51條規定：「數罪併罰，分別宣告其罪之刑
      ，依左列各款定其應執行者：」，其中第5 款規定：「宣
      告多數有期徒刑者，於各刑中之最長期以上，各刑合併之
      刑期以下，定其刑期。但不得逾二十年。」；修正後刑法
      第51條第5款規定：「宣告多數有期徒刑者，於各刑中之
      最長期以上，各刑合併之刑期以下，定其刑期。但不得逾
      三十年」。
    (二)再受刑人行為後，刑法第41條亦有修正，於犯罪時之刑法
      第41條第1項規定：「犯最重本刑為五年以下有期徒刑以
      下之刑之罪，而受六個月以下有期徒刑或拘役之宣告，因
      身體、教育、職業、家庭之關係或其他正當事由，執行顯
      有困難者，得以（銀元）一元以上（銀元）三元以下折算
      一日，易科罰金。但確因不執行所宣告之刑，難收矯正之
      效，或難以維持法秩序者，不在此限。」。又被告行為時
      之易科罰金折算標準，依修正前罰金罰鍰提高標準條例第
      2 條（現已刪除）規定，就其原定數額提高為100倍折算1
      日，亦即被告行為時之易科罰金折算標準，應以銀元100
      元以上300元以下之數額折算1日，經折算為新臺幣後，應
      以新臺幣300元以上900元以下折算為1日。惟95年7月1日
      施行之刑法第41條第1項則規定：「犯最重本刑為五年以
      下有期徒刑以下之刑之罪，而受六個月以下有期徒刑或拘
      役之宣告者，得以新台幣一千元、二千元或三千元折算一
      日，易科罰金。但確因不執行所宣告之刑，難收矯正之效
      ，或難以維持法秩序者，不在此限」，併於同日廢除罰金
      罰鍰提高標準條例第2條之規定，亦即係以新台幣1000元
      、2000元或3000元折算一日。
    (三)末按比較適用最有利於行為人之法律，應就罪刑有關之一
      切情形，比較其全部之結果，而為一體之適用，不應一部
      分適用新法，一部分適用舊法，最高法院著有29年上字第
      964號判例意旨可資參照。查本件受刑人所受之有期徒刑
      宣告，並未超過有期徒刑20年，故依修正前、後刑法之規
      定並無有利、不利之別，然就易科罰金折算標準，修正前
      之刑法及罰金罰鍰提高標準條例第2條規定，係以新台幣
      300元以上900元以下之金額定其折算標準，然修正後之刑
      法規定則係以新台幣1000元、2000元、3000元折算1日，
      顯然以修正前之法律規定較有利於受刑人。次查94年2月2
      日修正公布，並自95年7月1日施行之刑法施行法第3之1條
      第3項規定：「於94年1月7日刑法修正施行前犯併合處罰
      數罪中之一罪，且該數罪均符合第41條第1項得易科罰金
      之規定者，適用90年1月4日修正之刑法第41條第2項規定
      。」，亦即有關併合處罰之數罪均有第41條第1項之情形
      ，其應執行之刑逾6月者，亦適用修正前之刑法第41條第2
      項規定之適用。是經綜合比較之結果，本件應一體適用修
      正前之刑法第41條第1項前段、第2項、第51條第5款及罰
      金罰鍰提高標準條例第2條之規定，定其應執行之刑及易
      科罰金之折算標準，合先敘明。
三、經查，本件受刑人即被告甲○○前於95年2月11日起至同年3
    月10日止，因犯連續施用第一級毒品罪，經臺灣高雄地方法
    院以95年度訴字第1465號判決判處有期徒刑9月（起訴案號
    ：臺灣高雄地方法院檢察署95年度毒偵字第2054號），並於
    95年7月10日確定，後因中華民國96年罪犯減刑條例於同年7
    月16日施行，而由臺灣高雄地方法院於96年8月31日以96年
    度聲減字第3451號刑事裁定減為有期徒刑4月又15日，如易
    科罰金以銀元300元即新臺幣900元折算1日確定（如附表編
    號1所示）；另受刑人於前案判決確定前之94年8月20日（95
    年2 月1日），因犯幫助詐欺取財罪，經本院於96年9月26日
    以96 年度易字第1909號判決判處有期徒刑6月，減為有期徒
    刑3月，如易科罰金以銀元300元即新臺幣900元折算1日（起
    訴案號：臺灣臺北地方法院檢察署95年度偵字第16052號）
    ，同年10月25日確定（如附表編號2所示）。茲由檢察官聲
    請就受刑人所受數有期徒刑之宣告定其應執行之刑，本院審
    核各有關案卷判決後認聲請為正當，應就有期徒刑部分，依
    修正前刑法第51條第5款規定，定其應執行之刑，並依新修
    正之刑法施行法第3條之1規定、修正前罰金罰鍰提高標準條
    例第2條規定，併諭知所定應執行刑其易科罰金之折算標準
    。
四、據上論斷，爰依刑事訴訟法第477 條第1 項，修正後刑法第
    2條第1項前段，刑法第53條、修正前刑法第51條第5款、第
    41條第1項前段、第2項，刑法施行法第3條之1，修正前罰金
    罰鍰提高標準條例第2條，現行法規所定貨幣單位折算新台
    幣條例第2條，裁定如主文。
中    華    民    國    97    年    3     月    13    日
                    刑事第五庭法  官  何俏美
上正本證明與原本無異。
如不服本裁定，應於裁定送達後5日內向本院提出抗告狀。
                              書記官  林曉郁
中    華    民    國    97    年    3     月    13    日


司法院資訊處製作；財團法人民間司法改革基金會備份。
